【裁判字號】    94,中簡上,602
【裁判日期】    950106
【裁判案由】    傷害
【裁判全文】
臺灣臺中地方法院刑事判決  94年度中簡上字第602號
上訴人即
被    告  丁○○
上列上訴人因傷害案件，不服臺灣臺中地方法院臺中簡易庭九十
四年度中簡字第二三三一號中華民國九十四年八月二十四日第一
審簡易判決（聲請案號：臺灣臺中地方法院檢察署九十四年度偵
字第六○四五號），提起上訴，本院管轄第二審之合議庭判決如
下：
    主    文
上訴駁回。
    犯罪事實
一、丁○○與其前夫楊順州（另由檢察官為不起訴處分）與甲○○、乙○○○夫妻為鄰居，然因丁○○檢舉乙○○○在地下
    室劃車位出租，甲○○夫妻亦檢舉楊順州毀損（業經本院以
    九十四年度易字第二五四號刑事判決判處無罪，臺灣高等法
    院臺中分院以九十四年度上易字第四六八號刑事判決駁回上
    訴確定）等情事，雙方多有嫌隙。於民國（下同）九十三年
    十一月二十二日晚上八時四十分許，丁○○與楊順州行經甲○○夫妻在臺中市○○路○段五十五號前經營之滷味攤，楊
    順州向甲○○看了一眼，甲○○即向楊順州稱：「看什麼看
    ，小心眼珠掉下來」等語，楊順州即回罵：「你小心你先中
    風」等語，甲○○即以「王八蛋、媽了個屄」等語辱罵楊順
    州（甲○○涉嫌公然侮辱部分，業經本院以九十四年度中簡
    字第一七四七號刑事簡易判決判處罰金一千二百元，經上訴
    後，現由本院另以九十四年度中簡上字第五二一號刑事案件
    審理中），丁○○即上前責罵甲○○稱：「不要以為年紀大
    就可以罵人」等語，乙○○○旋即並責問丁○○為何罵甲○○，二人即互相拉扯對方之頭髮，嗣乙○○○因故仰天絆倒
    （告訴意旨稱楊順州將其絆倒部分，業經檢察官為不起訴處
    分），丁○○即基於傷害之故意，徒手毆打乙○○○之鼻樑
    、臉部等處，致乙○○○受有鼻樑腫脹、左臉頰擦傷○．八
    ×○．二公分等傷害。乙○○○欲掙扎自地上爬起，即拉扯
    丁○○垂下之長髮，丁○○感痛即呼稱：「妳不要再抓了」
    等語，楊順州、甲○○見二人之扭打情形，同時上前阻止，
    甲○○揮動手中所持之掃把柄（涉嫌傷害部分，亦經本院以
    九十四年度中簡字第一七四七號刑事簡易判決判處拘役二十
    日，經上訴後，現由本院另以九十四年度中簡上字第五二一
    號刑事案件審理中），楊順州則口稱「不要理他們了，走啦
    ！」等語，將丁○○拉離現場。
二、案經乙○○○訴請臺灣臺中地方法院檢察署檢察官聲請以簡
    易判決處刑。
    理    由
一、訊據被告丁○○固不否認與告訴人乙○○○二人於前述時間
    、地點發生肢體衝突並互相拉扯頭髮一事，然辯稱：是告訴
    人乙○○○先拉伊之頭髮，伊為讓告訴人放手，才會拉扯告
    訴人頭髮，係屬正當防衛，至於告訴人所受傷害並非由伊毆
    打所致云云。惟查：
（一）前開犯罪事實，業據告訴人乙○○○指訴歷歷。而證人丙○○亦到庭證稱：「當時我在家裡看電視，就是巷口進來
      第三棟三樓。當時我聽到樓下有人在吵架，我就從陽台往
      下看，看到管理員也走過去，過了一下，管理員喊說是金
      飾店老闆與滷味攤老闆在吵架。……我請管理員去看到底
      是發生何事。就是管理員看完回來後，我下去看，大約間
      隔三、五分鐘。……我看到告訴人與被告互相拉扯頭髮。
      二個人都有半身在地上。有倒、有坐，二個人在地上，動
      作都很大，時間很短。她二人的先生都下去拉開她們。我
      沒有看到是誰先動手。……我走過去時，看到她二人在地
      上扭動。楊美華在地上，身體往上仰，抓著丁○○的頭髮
      ，丁○○人要往前倒下。丁○○口說『妳不要再抓了』。
      我看到的情形就只有這樣。只有一剎那，幾秒鐘。她二人
      的先生都幾乎同時上前去，楊順州先上前拉丁○○，口說
      ：『不要理他們了，走啦！』。甲○○當時手上杵著一根
      不知道是棍子或是拐杖的東西在揮動，揮了二、三下。」
      等語，則證人丙○○雖僅見到衝突之後半段，然依其所述
      告訴人在地上，身體往上仰一節以觀，告訴人顯然在扭打
      中居於劣勢無疑，則告訴人所稱其夫甲○○未以掃把柄打
      人云云，雖有迴護其夫之嫌而未能盡信，惟其另稱其仰天
      倒下後，遭被告徒手毆打鼻樑、臉部等處，其欲掙扎自地
      上爬起，始拉扯丁○○垂下之長髮一節，應堪採信。被告
      辯稱其未毆打告訴人云云，顯係卸責之語，不足憑採。
（二）又證人丙○○雖未目擊由何人先動手，惟告訴人於衝突中
      既已倒地居於劣勢，被告仍繼續對其毆打，即不符正當防
      衛要件，應以傷害論處，故被告辯稱其為正當防衛云云，
      亦無可採。此外並有載明告訴人傷勢之行政院衛生署臺中
      醫院於九十三年十一月二十二日出具之診斷證明書一紙在
      卷可稽，事證明確，被告犯行洵堪認定。
二、核被告丁○○所為，係犯刑法第二百七十七條第一項之普通
    傷害罪。原審認被告罪證明確，因而適用刑法第二百七十七
    條第一項，第四十一條第一項前段，罰金罰鍰提高標準條例
    第一條前段、第二條，量處拘役三十日，除被告之出生年月
    日誤載為六十四年七月十三日，應更正為五十一年二月十六
    日以外，其餘認事用法，尚無違誤，量刑亦屬允當，被告提
    起上訴，否認傷害犯行，並無理由，應予駁回。
三、據上論斷，應依刑事訴訟法第四百五十五條之一第三項、第
    三百六十八條，判決如主文。
中    華    民    國    95    年    1     月    6     日
                  刑事第六庭    審判長法  官  簡源希
                                      法  官  戴博誠
                                      法  官  林念祖
以上正本證明與原本無異。
                                      書記官  謝明倫
本件不得上訴。
中    華    民    國    94    年    1     月    6     日
附錄本案論罪科刑法條全文
刑法第二百七十七條第一項
傷害人之身體或健康者，處三年以下有期徒刑、拘役或一千元以
下罰金（罰金業已提高為十倍，單位為銀元）。


司法院資訊處製作；財團法人民間司法改革基金會備份。
